【裁判字號】    98,交抗,88
【裁判日期】    980430
【裁判案由】    聲明異議
【裁判全文】
臺灣高等法院臺南分院交通事件裁定  98年度交抗字第88號
抗  告  人
即受處分人  甲○○
上列抗告人因違反道路交通管理處罰條例案件，不服臺灣雲林地
方法院，中華民國98年4月1日所為裁定（98年度交聲字第32號）
，提起抗告，本院裁定如下：
    主  文
抗告駁回。
    理  由
一、原處分意旨略以：異議人即受處分人甲○○，於民國98年1
    月26日16時50分許，駕駛車牌號碼OQO-325號重型機車，行
    經雲林縣斗六市○○路與上海路口，因駕駛執照業經註銷仍
    騎乘機車，遭警當場製單舉發，嗣原處分機關以其違規事實
    屬實，依道路交通管理處罰條例第21條第1項第4款規定，處
    以罰鍰新臺幣（下同）7,200元，並扣繳駕照。
二、原裁定意旨略以：
    （一）按處理違反道路交通管理事件，有關文書送達之程序
          ，依行政程序法第72條第1項、第73條第1項及第74條
          第1項、第2項規定，送達於應受送達人之住居所、事
          務所或營業所為之；於應送達處所不獲會晤應受送達
          人時，得將文書付與有辨別事理能力之同居人、受僱
          人或應送達處所之接收郵件人員；送達不能依前2條
          規定為之者，得將文書寄存送達地之地方自治或警察
          機關，若由郵務機關送達者，得將之寄存於送達地之
          郵政機關，並作送達通知書兩份，一份黏貼於應受送
          達人住居所、事務所、營業所或其就業處所門首，另
          一份交由鄰居轉交或置於該送達處所信箱或其他位置
          ，以為送達。本件原處分機關於96年12月18日開立雲
          監裁字第裁72-7276C8024號裁決書，以異議人在6個
          月內，駕照違規記點共達6點以上，裁處吊扣駕駛執
          照1個月，限於97年1月17日前繳送，如逾期不繳送，
          自97年1月18日起易處吊扣駕駛執照2個月，並限於97
          年2月1日前繳送，仍未繳送者，自97年2月2日起易處
          吊銷，並逕行註銷駕駛執照，一年內不得重新考領駕
          駛執照，有裁決書乙紙附卷可考（詳參原審卷，第11
          頁）。前開裁決書依法以郵務寄送至異議人之戶籍地
          即雲林縣斗六市○○路16號，有法務部戶政連結作業
          系統之個人基本資料查詢表附卷可參（詳參原審卷第
          18頁），因未獲會晤異議人，且無受領文書之同居人
          或受僱人，遂於96年12月24日將送達通知書2份，1份
          黏貼於應受送達人住、居所、事務所、營業所或其就
          業處所門首，1份置於該受送達處所信箱或其他適當
          位置以為送達，並將裁決書寄存於雲林縣斗六西平路
          郵局等情，有雲林監理站送達證書1紙附卷可考（詳
          參原審卷，第12頁），是前開裁決書已合法寄存送達
          。
    （二）違反道路交通管理事件行為人，未依規定自動繳納罰
          鍰，或未依規定到案聽候裁決，處罰機關應依基準表
          於通知單送達且逾越應到案期限60日之3個月內，逕
          行裁決之，道路交通管理處罰條例第9條第1項、違反
          道路交通管理事件統一裁罰基準及處理細則第44條第
          1項分別定有明文。又依道路交通管理處罰條例第65
          條第1項規定，汽車所有人、駕駛人違反本條例，經
          主管機關裁決後逾20日未向管轄地方法院聲明異議，
          或其聲明異議經法院裁定確定，而不依裁決或裁定繳
          納罰鍰或不繳送汽車牌照、駕駛執照者，依左列規定
          處理之：二、經處分吊扣汽車牌照或駕駛執照者，按
          其吊扣期間加倍處分；仍不依限期繳送汽車牌照或駕
          駛執照者，吊銷其汽車牌照或駕駛執照。另汽車駕駛
          人，有下列情形之一者，處新台幣（下同）6,000元
          以上12,000元以下罰鍰，並當場禁止其駕駛：四、駕
          駛執照業經吊銷、註銷仍駕駛小型車或機器腳踏車。
          道路交通管理處罰條例第21條第1項第4款亦有明文。
          經查：前開吊扣駕駛執照之裁決書已合法送達於異議
          人，業如前述，惟異議人並未向法院聲明異議，亦未
          繳送駕駛執照，則依前揭規定，原處分機關自得逕行
          註銷其駕駛執照。而異議人於駕駛執照業經註銷之情
          形下，仍騎乘機車，已違反前開道路交通管理處罰條
          例之規定，原處分機關據此裁處罰鍰7,200元，並扣
          繳駕照，並無違誤。
    （三）人民違反法律上之義務而應受行政罰之行為，法律無
          特別規定時，雖不以出於故意為必要，仍須以過失為
          其責任條件。但應受行政罰之行為，僅須違反禁止規
          定或作為義務，而不以發生損害或危險為其要件者，
          推定為有過失，於行為人不能舉證證明自己無過失時
          ，即應受處罰（司法院大法官會議釋字第275號解釋
          意旨參照）。異議人雖另辯稱其不知駕照已被吊銷云
          云，然原處分機關於96年12月18日所為吊扣異議人駕
          駛執照之裁決書既已合法送達於異議人，異議人辯稱
          不知駕駛執照被吊銷云云，尚不足採。況異議人亦未
          舉證證明其無照駕駛之行為屬無過失，則原處分機關
          依道路交通管理處罰條例第21條第1項第4款規定，以
          雲監裁字第裁72-KAI005882號裁決書裁處罰鍰7,200
          元，並扣繳駕照，於法並無不合。本件異議為無理由
          ，應予駁回。
三、抗告意旨略以：
    （一）關於違規扣點之規定，抗告人認為監理站於發送駕照
          時應先就扣點之規定及效果予以說明，況現在繳交罰
          款到便利商店即可，無須至監理站，駕駛實難知悉扣
          點滿6點（闖紅燈1次3點，2次6點）將被吊扣駕照之
          事。
    （二）本件之前被扣6點之事，抗告人並未收到通知，也沒
          有看到家門口附近有貼東西，鄰居也未交付給抗告人
          ，而有漏信之風險，一年後抗告人因此被吊銷駕照，
          抗告人並非飆車族或重大罪犯，卻因不知監理站之規
          則，付出這麼大的代價，實有不公。
四、按處理違反道路交通管理事件，有關文書送達之程序，依行
    政程序法之規定，違反道路交通管理事件統一裁罰基準及處
    理細則第5條定有明文。送達由行政機關自行或交由郵政機
    關送達；送達不能依前2條規定為之者，得將文書寄存送達
    地之地方自治或警察機關，並作送達通知書兩份，一份黏貼
    於應受送達人住居所、事務所、營業所或其就業處所門首，
    另一份交由鄰居轉交或置於該送達處所信箱或其他適當位置
    ，以為送達；前項情形，由郵政機關為送達者，得將文書寄
    存於送達地之郵政機關，行政程序法第68條第1項、第74條
    第1項、第2項亦定有明文。次按違反道路交通管理事件行為
    人，未依規定自動繳納罰鍰，或未依規定到案聽候裁決，處
    罰機關應依基準表於通知單送達且逾越應到案期限60日之3
    個月內，逕行裁決之，道路交通管理處罰條例第9條第1項、
    違反道路交通管理事件統一裁罰基準及處理細則第44條第1
    項分別定有明文。又汽車駕駛人違反本條例，經主管機關裁
    決後逾20日未向管轄地方法院聲明異議，或其聲明異議經法
    院裁定確定，而不依裁決或裁定繳納罰鍰或不繳送汽車牌照
    、駕駛執照者，依左列規定處理之：二、經處分吊扣汽車牌
    照或駕駛執照者，按其吊扣期間加倍處分，仍不依限期繳送
    汽車牌照或駕駛執照者，吊銷其汽車牌照或駕駛執照，道路
    交通管理處罰條例第65條第1項第2款定有明文。另汽車駕駛
    人，有下列情形之一者，處新台幣（下同）6,000元以上
    12,000元以下罰鍰，並當場禁止其駕駛：四、駕駛執照業經
    吊銷、註銷仍駕駛小型車或機器腳踏車，道路交通管理處罰
    條例第21條第1項第4款亦定有明文。
五、經查：
   （一）抗告人於民國98年1月26日16時50分許，駕駛車牌號碼
         OQO-325號重型機車，行經雲林縣斗六市○○路與上海
         路口，因駕駛執照業經註銷仍騎乘機車，遭警當場製
         單舉發，嗣原處分機關以其違規事實屬實，依道路交
         通管理處罰條例第21條第1項第4款規定，處以罰鍰新
         臺幣（下同）7,200元，並扣繳駕照，有雲林縣警察局
         舉發違反道路交通管理事件通知單乙紙、交通部公路
         總局嘉義區監理所雲林監理站違反道路交通管理事件
         98年2月18日雲監裁字第裁72-KA0000000號裁決書（詳
         參原審卷，第7至8頁）在卷可考，堪可認定。
   （二）原裁定以原處分機關之96年12月18日雲監裁字第裁72-
         7276C8024號裁決書，已依法郵務寄送至抗告人之戶籍
         地址，即雲林縣斗六市○○路16號，有法務部戶政連
         結作業系統之個人基本資料查詢表附卷可參（詳參原
         審卷第18頁），因未獲會晤抗告人，且無受領文書之
         同居人或受僱人，遂於96年12月24日將送達通知書2份
         ，1份黏貼於應受送達人住、居所、事務所、營業所或
         其就業處所門首，1份置於該受送達處所信箱或其他適
         當位置以為送達，並將裁決書寄存於雲林縣斗六西平
         路郵局等情，有雲林監理站送達證書1紙附卷可考（詳
         參原審卷，第12頁）。抗告人以其未接收到罰單郵件
         之相關訊息而無從對罰單做出任何反應等語置辯，然
         依前揭關於送達部分之說明，抗告意旨諉稱未收到裁
         決書通知，實不足採。
   （三）至抗告人辯稱因不知扣點達6點將被吊扣駕照等語，惟
         行為人不得因不知法規而免除行政處罰責任，行政罰
         法第8條定有明文，且本件既經合法送達，抗告人自有
         機會自裁決書內容得知相關罰則規定，抗告人執此為
         辯，亦不足採，併此敘明。
六、綜上所述，抗告人有違規行為堪予認定，原處分機關依道路
    交通管理處罰條例第21條第1項第4款，裁處抗告人罰鍰
    7,200元，並扣繳駕照，核無違誤，原審法院據此駁回抗告
    人之聲明異議，經核亦無不合。本件抗告人執前揭辯詞，指
    摘原裁定不當，為無理由，應予駁回。
七、據上論斷，應依道路交通案件處理辦法第26條，刑事訴訟法
    第412條，裁定如主文。
中    華    民    國    98    年    4     月    30    日
                  刑事第五庭    審判長法  官  楊明章
                                      法  官  楊子莊
                                      法  官  戴勝利
以上正本證明與原本無異。
不得再抗告。
                                      書記官  陳淑貞
中    華    民    國    98    年    4     月    30    日


司法院資訊處製作；財團法人民間司法改革基金會備份。
